臺灣臺南地方法院民事裁定　　　　　 100年度消債聲字第15號
債　務　人　謝雪卿
上列當事人因消費者債務清理事件聲請免責，本院裁定如下：
    主  文
債務人謝雪卿應不免責。
    理  由
一、按債務人有下列各款情形之一者，法院應為不免責之裁定，
    但債務人證明經普通債權人全體同意者，不在此限：1 於7
    年內曾依破產法或本條例規定受免責；2 隱匿、毀損應屬清
    算財團之財產，或為其他不利於債權人之處分；3 捏造債務
    或承認不真實之債務；4 因浪費、賭博或其他投機行為，致
    財產顯然減少或負擔過重之債務，而生開始清算之原因；5
    於清算聲請前一年內，已有清算之原因，而隱瞞其事實，使
    他人與之為交易致生損害；6 明知已有清算原因之事實，非
    基於本人之義務，而以特別利於債權人中之一人或數人為目
    的，提供擔保或消滅債務；7 隱匿、毀棄、偽造或變造帳簿
    或其他會計文件之全部或一部，致其財產之狀況不真確；8
    故意於財產及收入狀況說明書為不實之記載，或有其他故意
    違反本條例所定義務之行為，消費者債務清理條例第134 條
    定有明文。又按，消費者債務清理條例所定清算程序之立法
    目的，在於使陷於經濟上困境之消費者，得依該條例所定清
    算型債務清理程序清理債務，藉以妥適調整債務人與債權人
    及其他利害關係人間之權利義務關係，保障債權人之公平受
    償，並謀求債務人經濟生活之更生機會，從而健全社會經濟
    發展，而非在使債務人恣意消費所造成之債務，轉嫁予債權
    人負擔；其債務人免責之制度，應在鼓勵勤勞誠實之債務人
    ，如債務人對於清算之原因有可歸責性，或有虛偽不實、違
    反誠信、違反消費者債務清理條例所定義務之行為，致害及
    債權人之權益，或影響清算程序之進行，自不宜予以免責。
二、經查：
  (一)債務人謝雪卿前依消費者債務清理條例聲請清算，經本院於
    民國98年7 月15日裁定開始清算程序，嗣因債務人之財產不
    敷清償財團費用及財團債務，經本院於99年12月21日依同條
    例第129 條第1 項規定，以裁定終止清算程序，該裁定於99
    年12月24日公告在案，已經本院依職權調取本院98年度消債
    清字第6 號、98年度司執消債清字第32號卷宗核閱屬實。
  (二)觀諸卷附臺灣新光商業銀行股份有限公司（下稱新光銀行）
    檢送之帳單明細及本院98年度司執消債清字第32號卷宗所附
    上海匯豐商業銀行股份有限公司（下稱匯豐銀行）檢送之中
    華商業銀行股份有限公司（下稱中華銀行，其資產、負債及
    營業，自97年3 月29日起，為匯豐銀行承受）信用卡繳款通
    知書，可知債務人至遲分別於91年12月起及92年3 月起，業
    已持續以循環信用方式繳納其向新光銀行及中華銀行申請使
    用之信用卡消費所生之債務，從未付清應繳總額，以致積欠
    新光銀行及中華銀行之債務逐月增加，至90年9 月及96年1
    月未再以任何方式繳款予中華銀行及新光銀行時，積欠中華
    銀行及新光銀行之債務分別已達新臺幣（下同）86,000元及
    23,000元，可見債務人至遲於91年12月起，經濟狀況即已不
    佳。
  (三)債務人自92年至98年間，均無所得之紀錄，此有稅務電子閘
    門財產所得調件明細表1 份在卷可按；且債務人於98年2 月
    6 日申請清算時，在聲請狀所附之財產及收入狀況說明書記
    載聲請前2 年，每月收入為5,000 元，有財產及收入狀況說
    明書1 份附於本院98年度消債清字第6 號卷宗可佐。足見債
    務人之收入不多。
  (四)債務人自91年起，即不時持向中華銀行申請使用之信用卡，
    以分期付款方式購買物品，每項物品每月應繳納之價金，雖
    僅數百元，惟自92年3 月起至95年3 月止，其所購買之各項
    物品每月應繳納價金之總額，每月均達數千元，僅有數月在
    3,000 元以下；自93年起，又不時持向中國信託商業銀行股
    份有限公司（下稱中國信託銀行）申請使用之信用卡，以分
    期付款方式購買物品，每項物品每月應繳納之價金，雖僅有
    數十元至數百元，然自93年7 月起至95年1 月止，其所購買
    之各項物品每月應繳納價金之總額，每月亦在千元以上；另
    債務人偶而亦持向兆豐國際商業銀行股份有限公司（下稱兆
    豐銀行）、聯邦商業銀行股份有限公司（下稱聯邦銀行）申
    請使用之信用卡，以分期付款方式購買物品，自93年8 月起
    至94年8 月止，其以向兆豐銀行申請使用之信用卡以分期付
    款方式所購買之各項物品每月應繳納價金之總價，亦達數千
    元，自93年9 月起至94年11月止，其以向聯邦銀行申請使用
    之信用卡以分期付款方式所購買之各項物品每月應繳納價金
    之總價，亦有千餘元至數千元，此觀諸本院98年度司執消債
    清字第32號卷宗所附匯豐銀行檢送之中華銀行信用卡繳款通
    知書及卷附中國信託銀行檢送之客戶消費明細表、聯邦銀行
    檢送之歷史帳單查詢各1 份自明。另債務人於94年8 月、9
    月、10月、11月並分別以其向台新國際商業銀行股份有限公
    司（下稱台新銀行）申請使用之現金卡，預借現金40,000元
    、80,000元、20,000元、10,000元，復有台新銀行現金卡消
    費明細1 份在卷可按。
  (五)從而，足見債務人在經濟狀況不佳、收入不豐之情況下，仍
    未謹慎消費，撙節開支，量入為出，反而不時持向前開各該
    銀行申請使用之信用卡從事每月分期繳納價金總額，與其收
    入狀況並不相當之消費，及以向台新銀行申請使用之現金卡
    借貸與其收入狀況顯不相當之現金，而有浪費行為。又債務
    人至本院前開裁定開始清算前1 日止，共計積欠台新銀行現
    金卡債務127,122 元，積欠匯豐銀行、中國信託銀行、兆豐
    銀行、聯邦銀行信用卡債務各107,257 元、55,149、95,969
    元、126,708 元，共計385,083 元，此有本院98年度司執消
    債清字第32號卷宗所附本院編造之債權表足稽，合計之金額
    已達債務人債權總額42% ，可見債務人前開浪費行為，已致
    其負擔過重之債務。
  (六)經本院函請債務人之各普通債權人就本件債務人免責一事表
    示意見，匯豐銀行、花旗（臺灣）商業銀行股份有限公司、
    臺北富邦銀行股份有限公司、新光銀行、新加坡商．星展銀
    行股份有限公司、台新國際商業銀行股份有限公司、中國信
    託銀行、匯誠第二資產管理股份有限公司、聯邦銀行、永豐
    商業銀行股份有限公司、兆豐銀行，均認法院應為不免責裁
    定，有前開銀行陳報之書狀各1 份附於本院98年度司執消債
    清字第32號、本院100 年度消債聲字第15號卷宗可稽，均未
    同意法院為免責之裁定。
三、綜上所陳，本件債務人於經濟狀況不佳、收入不豐之狀況下
    ，理應撙節開支、謹慎消費、量入為出，避免浪費之行為，
    詎仍不知警惕，反而持續為浪費之行為，致負擔過重之債務
    ，堪認債務人因浪費行為，致負擔過重之債務，核與消費者
    債務清理條例第134 條第4 款所定之不免責事由相當；此外
    ，債務人復未經普通債權人全體同意免責，揆之前揭規定，
    本院自應為不免責之裁定，爰裁定如主文。
中    華    民    國  100     年    4     月    29    日
                    民事第三庭  法  官  伍逸康
以上正本係照原本作成。
如不服本裁定，應於裁定送達後10日內，以書狀向本院提出抗告
，並繳納抗告費新臺幣1,000元。
中    華    民    國   100    年    4     月    29    日
                                書記官  盧昱蓁